【裁判字號】    99,簡上,551
【裁判日期】    990928
【裁判案由】    恐嚇取財
【裁判全文】
臺灣桃園地方法院刑事判決             99年度簡上字第551號
公  訴  人  臺灣桃園地方法院檢察署檢察官
上  訴  人
即  被  告  甲○○
選任辯護人  袁健峰律師
            陽文瑜律師
上  訴  人
即  被  告  乙○○
上列上訴人即被告因恐嚇取財案件，不服本院於民國99年5月4日
所為99年度桃簡字第1 號第一審簡易判決（聲請簡易判決處刑案
號：臺灣桃園地方法院檢察署98年度偵字第22798 號），提起上
訴，本院管轄之第二審合議庭判決如下：
    主  文
上訴駁回。
甲○○、乙○○均緩刑貳年。
    事  實
一、甲○○、乙○○均明知依一般社會生活之通常經驗，本可預
    見提供其於金融機構開立之帳戶予姓名年籍不詳之人使用，
    可能幫助不詳犯罪集團作為與財產有關之犯罪工具，竟仍不
    違其本意，基於幫助恐嚇取財之不確定故意，於如附表所示
    之時、地，將如附表所示之帳戶提款卡及密碼等物，交付予
    真實姓名年籍不詳之成年男子及其所屬之犯罪集團成員作為
    存、提款及轉帳匯款使用，而以此方式幫助該犯罪集團成員
    從事恐嚇取財之犯行。嗣該犯罪集團成員取得上開帳戶後，
    即意圖為自己不法所有，而基於恐嚇取財之犯意聯絡，先由
    自稱「林可宣」之成年女子，於民國98年2 月24日某時，經
    網際網路SKYPE 與丙○○進行聊天並相約見面，再分別由自
    稱黑道大哥之「許姓男子」、「馬姓男子」、「陳董」、「
    林姓男子」等人，於同年月26日至28日間承同一犯意，接續
    以撥打電話及傳送簡訊之方式，向丙○○恫稱：「我是竹聯
    幫派份子，你避不見面，要給『林可宣』補償，否則將對其
    家人不利」云云，致丙○○心生畏懼，先後依指示匯款至甲○○、乙○○所有如附表所示之帳戶各新臺幣（下同）10萬
    元、3 萬元。俟經丙○○發覺有異而報警處理，始查獲上情
    。
二、案經臺北市政府警察局士林分局移送臺灣士林地方法院檢察
    署呈請臺灣高等法院檢察署檢察長令轉臺灣桃園地方法院檢
    察署檢察官聲請以簡易判決處刑。
    理  由
一、證據能力之判斷：
  (一)按被告以外之人於審判外之陳述雖不符刑事訴訟法第159 條
    之1至之4規定，而經當事人於審判程序同意作為證據，法院
    審酌該言詞陳述或書面陳述作成時之情況，認為適當者，亦
    得為證據；當事人、代理人或辯護人於法院調查證據時，知
    有刑事訴訟法第159條第1項不得為證據之情形，而未於言詞
    辯論終結前聲明異議者，視為有前項之同意，同法第159 條
    之5 定有明文。又該條立法意旨在於傳聞證據未經當事人之
    反對詰問予以核實，原則上先予排除，惟若當事人已放棄反
    對詰問權，於審判程序中表明同意該等傳聞證據可作為證據
    ；或於言詞辯論終結前未聲明異議，基於尊重當事人對傳聞
    證據之處分權，及證據資料愈豐富，愈有助於真實發見之理
    念，且強化言詞辯論主義，使訴訟程序得以順暢進行，上開
    傳聞證據亦均具有證據能力。準此，上訴人即被告甲○○、
    乙○○暨辯護人對檢察官所提證人即被害人丙○○於警詢時
    之陳述並無意見，復本院認其作成之情形亦無不當情形，經
    審酌後認為適當，故證人丙○○前開審判外之陳述得為證據
    。
  (二)另渣打國際商業銀行股份有限公司（下稱渣打銀行）永安分
    行98年4 月13日渣打商銀永安字第09800194號函、玉山商業
    銀行股份有限公司（下稱玉山銀行）南崁分行98年4 月10日
    玉山南崁字第0980409003號函及所附被告甲○○、乙○○開
    戶資料暨資金往來明細、玉山銀行南崁分函98年8 月21日玉
    山南崁字第0980729004號函、被害人丙○○提出之匯款單等
    資料影本，均與本案事實具有自然關聯性，復屬書證性質，
    且查無事證足認有違背法定程式或經偽造、變造所取得之情
    事，況被告等人暨辯護人對此部分之證據能力亦不爭執，是
    堪認均有證據能力。
二、上揭犯罪事實，業據被告甲○○、乙○○於本院審理時坦承
    不諱，核與證人即被害人丙○○於警詢中證述其遭詐騙集團
    成員恐嚇取財指述情節相符，復有渣打銀行永安分行98年 4
    月13日渣打商銀永安字第09800194號函、玉山銀行南崁分行
    98年4 月10日玉山南崁字第0980409003號函及所附被告等人
    開戶資料暨資金往來明細、玉山銀行南崁分函98年8 月21日
    玉山南崁字第0980729004號函、被害人丙○○提出之匯款單
    等資料影本附卷可憑，足認被告甲○○、乙○○之任意性自
    白確與事實相符，應屬可信。是本件事證明確，被告等人犯
    行堪以認定，均應依法論科。
三、按幫助犯之成立，主觀上行為人須有幫助故意，客觀上須有
    幫助行為，意即需對於犯罪與正犯有共同之認識，而以幫助
    之意思，對於正犯資以助力，而未參與實施犯罪之行為者而
    言（參照最高法院75年度台上字第1509號、88年度台上字第
    1270號判決意旨）。查被告甲○○、乙○○將渠等所有如附
    表所示之銀行帳戶提款卡及密碼，交付予不法犯罪集團成員
    作為恐嚇財物之用，顯係基於幫助他人恐嚇取財之犯意，且
    所為提供銀行帳戶予他人之行為，亦屬刑法恐嚇取財罪構成
    要件以外之行為，其既以幫助他人恐嚇取財之意思而參與犯
    罪構成要件以外之行為，故核渠等所為，均係犯刑法第30條
    第1項前段、第346 第1項之幫助恐嚇取財罪。又被告等人所
    為係幫助犯，並各依同法第30條第2 項之規定，均減輕其刑
    。
四、原審本於被告甲○○、乙○○事證明確，審酌被告等人各提
    供如附表所示帳戶之提款卡與密碼，幫助上開正犯作為恐嚇
    取財款項匯入、提領、轉帳之用，正犯施恐嚇使被害人丙○○交付上開財物，被害人匯入之款項已由正犯提領、轉帳之
    犯罪情節與所生危害程度，其中匯入被告甲○○帳戶者為10
    萬元，匯入被告乙○○者為3 萬元，與渠等（於原審時）犯
    罪後尚未與被害人和解或賠償損害之態度及其他一切情狀，
    被告甲○○量處有期徒刑4月，被告乙○○量處有期徒刑3月
    ，並各諭知易科罰金之折算標準，雖未宣告緩刑，但仍尚符
    憲法比例原則及平等原則之要求，原審刑罰裁量權之行使並
    無違法不當之處。從而，被告等人上訴請求從輕量刑，並給
    予緩刑之宣告，為無理由，應予駁回。
五、末查，被告甲○○、乙○○前均未曾因故意犯罪受有期徒刑
    以上刑之宣告，此有臺灣高等法院被告前案紀錄表在卷可按
    ，渠等於本院審判期日坦承幫助恐嚇取財犯行，並與被害人
    丙○○達成和解，此有本院99年度簡上附民字第74號和解筆
    錄附卷可憑，檢察官亦同意宣告被告緩刑，是本案無論自一
    般或特別預防之刑罰考量目的，均認原審簡易判決所宣告之
    刑，以暫不執行為適當，爰均併諭知緩刑2 年，予被告等人
    自新之機會。
據上論斷，應依刑事訴訟法第455條之1 第1項、第3項、第368條
，刑法第74條第1項第1款，判決如主文。
本案經檢察官呂如琦到庭執行職務
中    華    民    國    99    年    9     月    28    日
                  刑事第六庭  審判長法  官  錢建榮
                                    法  官  游智棋
                                    法  官  黃翊哲
┌──────────────────────────────┐
│附表：                                   99年度簡上字第551號│
├──┬───┬─────────┬─────────────┤
│編號│戶  名│    帳      號    │   交    付    時    地   │
├──┼───┼─────────┼─────────────┤
│  │甲○○│渣打銀行永安分行  │98年2月23日下午6時許，在桃│
│    │      │（00000000000000）│園縣桃園市○○路臺灣菸酒公│
│    │      │                  │司前，交付提款卡、密碼及存│
│    │      │                  │摺、駕照影本。            │
├──┼───┼─────────┼─────────────┤
│  │乙○○│玉山銀行南崁分行  │於98年2 月24日下午1、2時許│
│    │      │（0000000000000） │，在桃園縣蘆竹鄉某麥當勞前│
│    │      │                  │，交付提款卡及密碼。      │
└──┴───┴─────────┴─────────────┘
以上正本證明與原本無異。
本件不得上訴。
                                    書記官  蔡紫凌
中    華    民    國    99    年    9     月    28    日

司法院資訊處製作；財團法人民間司法改革基金會備份。
